【裁判字號】    95,訴,247
【裁判日期】    951003
【裁判案由】    詐欺等
【裁判全文】
臺灣彰化地方法院刑事判決              95年度訴字第247號
公訴人  臺灣彰化地方法院檢察署檢察官
被  告  甲○○
上列被告因詐欺等案件，經檢察官提起公訴（95年度偵緝字第8
號），及移送併辦（臺灣臺北地方法院檢察署95年度偵字第3427
號），本院判決如下：
    主  文
甲○○幫助意圖為自己不法之所有，以詐術使人將本人之物交付
，處有期徒刑捌月。
    事  實
一、甲○○可預見金融帳戶提供他人使用，將幫助他人實施詐欺
    犯罪，仍基於縱有人利用其金融帳戶實施詐欺犯罪，亦不違
    背其本意之幫助詐欺取財不確定故意，於民國九十四年三、
    四月間，將其所申設第一商業銀行和美分行（下稱第一銀行
    ，帳號00000000000000號）、中國信託商業
    銀行敦北分行（下稱中國信託銀行，帳號00000000
    0000號）帳戶之存摺及金融卡，在彰化縣彰化市「家樂
    福」賣場，提供予自稱陳鴻志、真實姓名、年籍不詳之成年
    男子。嗣陳鴻志取得甲○○所有之上開存摺、金融卡後，即
    與其所屬詐騙集團成員，利用甲○○之上開帳戶作為犯罪工
    具，於九十四年四月十日十七時許，透過電話方式向丙○○
    佯稱其提款卡遭人冒用，需提領現金存入指定帳戶，致丙○○陷於錯誤，依其指示操作提款機，而將新臺幣（下同）九
    萬九千元轉帳至甲○○前揭中國信託銀行帳戶。又於九十四
    年四月二十九日十五時三十五分許，透過電話方式向丁○○
    佯稱辦理行動電話保證金退費，致丁○○陷於錯誤，依其指
    示操作提款機，而將九萬九千九百八十三元轉帳至甲○○前
    揭第一銀行帳戶。嗣為警查獲，始知悉上情。
二、案經彰化縣警察局和美分局報告臺灣彰化地方法院檢察署檢
    察官偵查起訴；暨臺北市警察局松山分局報告臺灣臺北地方
    法院檢察署檢察官移送併案審理。
    理  由
一、訊據被告甲○○固不否認將上開第一銀行、中國信託銀行帳
    戶之存摺、金融卡交付予陳鴻志之事實，惟矢口否認有何幫
    助詐欺取財之犯行，辯稱：陳鴻志是其先生乙○○在夜市擺
    攤時認識的，陳鴻志表示有在幫人理財，向其表示可以買股
    票、基金之方式賺錢，其才去開戶，並將存摺及金融卡交予
    陳鴻志，其夫妻並且各交付二萬五千元，共五萬元予陳鴻志
    ，請其幫忙買股票，並未賣帳戶，亦未幫助詐欺云云。
二、經查：
  (一)被告曾開立上開第一銀行、中國信託銀行帳戶，並將該帳
      戶之存摺、金融卡交付予陳鴻志乙節，為被告所自承。而
      被告將上開帳戶之存摺及金融卡交付予陳鴻志後，旋即有
      人分別向證人丙○○、丁○○進行詐騙，致證人丙○○、
      丁○○分別陷於錯誤，而分別於九十四年四月十日十七時
      許、九十四年四月二十九日十五時三十五分許，依指示分
      別將九萬九千元、九萬九千九百八十三元轉帳匯入被告上
      開帳戶內等情，業經證人丙○○、丁○○分別於警詢中指
      訴綦詳，並有中國信託銀行先後以九十四年五月十七日中
      信銀作業00000000000號、九十五年四月二十
      五日中信銀集作0000000000九八號函及附件、
      帳號000000000000號帳戶開戶及交易明細資
      料、第一銀行九十五年四月二十五日一和字第五八號函及
      附件開戶資料、自動櫃員交易明細單、第一商業銀行存款
      明細分類帳各一份附卷可稽。則被告交付予陳鴻志之上開
      帳戶已經他人用作為詐欺取財之工具，且已有證人丙○○
      、丁○○遭詐騙，而分別匯款入該帳戶，並經提領一空之
      事實，應堪認定。
  (二)被告雖以前詞置辯，惟被告於九十三年九月間及九十四年
      五月間，已因款項未繳，連續遭台新銀行、中國信託銀行
      、及聯邦銀行強制停止信用卡之使用，所積欠款項逾十餘
      萬元，且迄今均未清償乙節，為被告所自承，並有財團法
      人金融聯合徵信中心信用卡資訊查詢資料一紙在卷可憑（
      見本院卷第一一四頁）。當時五萬元之金額對被告夫妻而
      言，不可謂之少數，衡情對如此金額要交付予他人，必定
      會十分謹慎小心，然被告卻僅因陳鴻志向其表示可代為買
      股票、基金賺錢，即將上開款項交付陳鴻志，不但未確實
      核對對方身分，又未留下足夠聯絡資料（被告雖稱陳鴻志
      使用0000000000、0000000000號行
      動電話，但該二門號於九十四年三月間之登記使用人均非
      陳鴻志，有該二門號之登記使用人查詢資料附卷可佐），
      實與常情有違。且若被告提供帳戶係作為購買股票、基金
      所用，衡情自可直接將款項存於所交付之帳戶內即可，何
      須特別以現金方式交付，且完全未取得陳鴻志出具之收據
      ，復何須將金融卡交付陳鴻志，並一併將密碼告知，以上
      均足見其所辯，顯無可採。
  (三)按刑法第十三條所稱之故意本有直接故意（確定故意）與
      間接故意（不確定故意）之別，條文中「行為人對於構成
      犯罪之事實，明知並有意使其發生者」為直接故意，至於
      「行為人對於構成犯罪之事實，預見其發生而其發生並不
      違背其本意者」則屬間接故意。而金融機構帳戶之申請甚
      為簡易方便，如係基於正當用途而有使用帳戶之必要，通
      常需用人以自己名義申請辦理即可，並無假手他人之必要
      ，被告率將自己帳戶存摺、金融卡交予他人使用，且係交
      付予不甚認識之人，衡之常情，如此乖離常態之行為，就
      一般具有相當社會經驗之人而言，當可輕易預見該人係供
      作非法使用。再者，蒐集他人存摺帳戶作為被害人匯入款
      項之交易媒介，用以隱匿真正犯罪者身分及資金流向之犯
      罪模式，多係用於恐嚇取財或詐欺犯罪，此乃一般使用人
      頭帳戶常見之非法利用類型，復經大眾傳播媒體再三披露
      ，被告於偵查中既自承（問：是否從報章媒體知悉詐騙集
      團以人頭帳戶詐騙他人？）「知道」（見臺灣彰化地方法
      院檢察署九十五年度偵緝字第八號偵查卷宗第二十二頁）
      ，是陳鴻志於取得被告提供之帳戶後，用於詐欺取財之不
      法用途，並未逸脫被告幫助他人犯罪意思之外，即屬被告
      所預見，從而，本案事證已臻明確，被告幫助詐欺取財犯
      行洵堪認定，應依法論科。
三、刑法第二條第一項規定：「行為後法律有變更者，適用行為
    時之法律。但行為後之法律有利於行為人者，適用最有利於
    行為人之法律。九十四年二月二日修正、公布，九十五年七
    月一日施行之刑法第三十條規定，將「從犯」之用語，更正
    為「幫助犯」，惟此僅為共犯理論法律定義詮釋問題，對被
    告而言，並無有利、不利情形，依刑法第二條第一項前段規
    定，應適用修正前刑法第三十條規定處斷。又查刑法第三百
    三十九條第一項之罪，法定刑得科銀元一千元以下罰金，依
    修正後刑法施行法增訂第一條之一：「中華民國九十四年一
    月七日刑法修正施行後，刑法分則編所定罰金之貨幣單位為
    新臺幣。九十四年一月七日刑法修正時，刑法分則編未修正
    之條文定有罰金者，自九十四年一月七日刑法修正施行後，
    就其所定數額提高為三十倍。但七十二年六月二十六日至九
    十四年一月七日新增或修正之條文，就其所定數額提高為三
    倍」，及刑法第三十三條第五款修正為：「主刑之種類如下
    ：五、罰金：新臺幣一千元以上，以百元計算之」等規定觀
    之，依修正後之法律，上開罪名所得科處之罰金刑最低為新
    臺幣一千元，然依被告行為時之刑罰法律，即罰金罰鍰提高
    標準條例第一條前段規定之提高倍數十倍及修正前刑法第三
    十三條第五款規定之罰金最低額一元計算，則前揭罪名所得
    最低額為銀元十元，若換算為新臺幣，最低額僅為新臺幣三
    十元。因此，比較上述修正前、後之刑罰法律，自以被告行
    為時關於科處罰金刑之法律較有利於被告，自應適用刑法修
    正前之規定。核被告所為，係犯修正前刑法第三十條第一項
    前段、刑法第三百三十九條第一項之幫助詐欺取財罪。被告
    係幫助他人實施詐欺取財罪，應依修正前刑法第三十條第二
    項之規定，按詐欺取財正犯之刑減輕之。爰審酌被告率爾提
    供帳戶之存摺、金融卡交予他人供犯罪使用，使犯罪追查困
    難，對於社會治安危害非輕，及其餘犯罪動機、目的、手段
    ，及其犯罪後迄本院審理時始終否認犯行，飾詞狡辯，毫無
    悔意等一切情狀，量處如主文所示之刑。
據上論斷，應依刑事訴訟法第二百九十九條第一項前段，刑法第
二條第一項前段、第三百三十九條第一項，修正前刑法第三十條
第一項、第二項，罰金罰鍰提高標準條例第一條前段，判決如主
文。
本案經檢察官劉世豪到庭執行職務。
中    華    民    國    95    年    10    月    3     日
                  刑事第二庭      審判長法官    李進清
                                        法官    紀佳良
                                        法官    王昌鑫
以上正本證明與原本無異。
如不服本判決，應於判決送達後十日內向本院提出上訴狀 (須附
繕本 )。
告訴人或被害人對於判決如有不服具備理由請求檢察官上訴者，
其上訴期間之計算係以檢察官收受判決正本之日期為準。
中    華    民    國    95    年    10    月    11    日
                                      書記官    陳文俊
附錄本案論罪科刑法條全文：
中華民國刑法第339條
（普通詐欺罪）
意圖為自己或第三人不法之所有，以詐術使人將本人或第三人之
物交付者，處5 年以下有期徒刑、拘役或科或併科1 千元以下罰
金。
以前項方法得財產上不法之利益或使第三人得之者，亦同。
前二項之未遂犯罰之。


司法院資訊處製作；財團法人民間司法改革基金會備份。
